最高法院刑事判決　　　　　　　　　　　　　　　　九十一年度台上字第一八三號
　　上　訴　人　甲○○
　　選任辯護人　俞兆年律師
　　上　訴　人　丙○○
　　　　　　　　乙○○
　　　　　 (原名卓聖會）身分.
　　右　一　人
　　選任辯護人　吳德讓律師
右上訴人等因違反槍砲彈藥刀械管制條例案件，不服台灣高等法院中華民國八十九年
十一月十六日第二審更審判決（八十九年度上更(一)字第三四七號，起訴案號：台灣桃
園地方法院檢察署八十六年度偵字第一二○六二號、第一三○一四號、第一三○二一
號、八十六年度偵緝字第二三三號），提起上訴，本院判決如左：
    主  文
上訴駁回。
　　理  由
按刑事訴訟法第三百七十七條規定，上訴於第三審法院，非以判決違背法令為理由，
不得為之。是提起第三審上訴，應以原判決違背法令為理由，係屬法定要件。如果上
訴理由狀並未依據卷內訴訟資料，具體指摘原判決不適用何種法則或如何適用不當，
或所指摘原判決違法情事，顯與法律規定得為第三審上訴理由之違法情形，不相適合
時，均應認其上訴為違背法律上之程式，予以駁回。本件上訴人甲○○上訴意旨略稱
：(一)、依大法官會議釋字第四七一號解釋，凡犯罪行為係於槍砲彈藥刀械管制條例增
訂第十九條前所發生者，或無宣告保安處分之必要者，均不得再依該條例規定判令強
制工作。甲○○僅單純受他人委託代為保管槍枝，並非意圖犯罪而擁槍，殊非持槍作
案之徒可比，且非經年累月持有，顯不具社會危險性，又從無前科，故非有犯罪之習
慣。其僅單純持槍，亦非以犯罪為常業，更非遊蕩或懶惰成習，顯欠缺刑法第九十條
第一項宣告強制工作之必要。原判決未於理由內說明甲○○如何符合刑法第九十條第
一項規定要件之依據及理由，自有判決不備理由之違法。(二)、依證人潘玉玲之供證，
可知槍枝係甲○○委託配偶戴淑貞報繳。而於公告期限內自首報繳槍彈之程序，由本
人或委託他人以電話為之，均無不可，所謂委託他人無論以言詞或以電話為之，原非
要式行為，只以有委託他人代為向警方為自首報繳槍彈之意思表示，並因而查獲者，
即與公告事項所定免除其刑之規定相符，不因其後警方為變質或違法之處理，而生影
響。原判決就戴淑貞、潘玉玲所供，係受甲○○委託，代為報繳槍彈之證詞未予採納
，復未說明其理由，亦有判決不備理由之違法。(三)、甲○○因患惡性腦瘤，於民國八
十九年十月二十三日住入新光吳火獅紀念醫院治療，同月二十五日施行開刀手術，術
後並住入加護病房，後雖轉入普通病房，但腦瘤係屬重病，隨時有惡化可能，需要住
院繼續追蹤治療。甲○○之妻戴淑貞亦於同月五日到庭陳明，因須住院治療，無法出
庭應訊，審判期日選任辯護人也將甲○○無法到庭之原因陳明，何況是惡性腦瘤，隨
時有生命危險，即不能謂無正當理由而不到庭。原審不展期等待甲○○到庭陳述，即
依刑事訴訟法第三百七十一條規定逕行判決，難謂無適用法則不當之違誤。上訴人丙
○○上訴意旨略稱：丙○○聲請傳喚蘇國盛，原審未予傳喚，遽行審結，顯有違背法
令。上訴人乙○○上訴意旨略稱：(一)、因政府公告自首報繳槍械得免除其刑之限期瞬
將屆滿，乙○○乃於八十六年一月二十七日晚，逕赴甲○○家，告訴戴淑貞務必於限
期內自動報繳，並將原藏於桃園縣觀音鄉老家之獵槍二把及子彈移置於同縣中壢市現
代皇族三溫暖魚池草叢中之秘密，依約定時間告知戴淑貞，由戴淑貞導引潘玉玲暨刑
警蔡東恒、林慧明前往現代皇族三溫暖，再由戴淑貞自草叢取出託交潘玉玲繳與警方
。乃警方承辦人員為邀功及可得獎金，不惜假借職務上機會，湮滅乙○○託代自首報
繳之事實，變易為警方職務上所查獲，原審就此雖有調查，但事實仍欠明瞭，即與尚
未調查無異，自有應於審判期日調查之證據而未予調查之違法。(二)、八十五年九月間
，楊執中將獵槍交還甲○○後，至八十六年一月二十八日，乙○○自觀音鄉老家將釣
魚竿袋裝獵槍原封移置於現代皇族三溫暖魚池草叢中準備報繳止，此兩把霰彈獵槍始
終在乙○○秘密保管中，楊執中即未再執有上開獵槍，殊無可能於八十六年一月二十
八日下午三、四時許，在桃園縣龍潭鄉○○○住○路旁空地草叢中取出。依潘玉玲、
楊執中在原審之供證，可知刑警隊組長王韻能一再虛偽證述，其於八十六年一月二十
八日下午五時親自製作楊執中之筆錄，乃偽造職務上所掌之公文書，原判決遽予採信
，誤認本件霰彈槍彈係警方於八十六年一月二十八日借提楊執中追查下，而在龍潭鄉
○○路路燈旁空地草叢中取獲，其事實認定及證據取捨，亦於經驗法則及論理法則有
違。(三)、霰彈槍彈係甲○○請託乙○○暫代保管，在戴淑貞立場而言，不知報繳手續
應如何辦理，直覺轉託由原與警方熟稔之潘玉玲代為報繳即可，而潘玉玲於被刑警蔡
東恒、林慧明強載至龍潭鄉○○路三一二號路燈附近楊執中住處，將槍彈交與已在場
等候之王韻能時，亦自以為已代友人完成報繳手續，王韻能未詳予指導應如何辦理代
為自首報繳手續，反命蔡東恒將潘玉玲等送回中壢，違背職務，製作楊執中之不實筆
錄，衡情要不足以動搖或否定乙○○自首報繳之事實真相。原審未細予勾稽，徒以未
依程序及指明係何人報繳，即認與自首報繳規定不符，難謂無調查未盡之違法。且以
有瑕疵可議之蘇國盛警訊筆錄，誤認乙○○與其一同前往新竹向綽號小陳之人取得霰
彈獵槍二把及子彈二十發，再由乙○○回觀音鄉老家藏放，尤有認定事實不依憑證
據之違法云云。
惟查：證據之取捨、事實之認定，乃事實審法院職權行使之範圍，茍其證據之取捨及
事實之認定，不違背經驗法則與論理法則，即不容任意指摘為違法，而據為上訴第三
審之適法理由。原判決依據甲○○於警訊、偵查中及原審時坦承持有手槍、霰彈獵槍
各二把及上開槍械之子彈，乙○○於原審坦承甲○○有將上開霰彈獵槍及子彈交其保
管，其將之藏放觀音鄉○○村○○路七號之老家，並姜禮富於警訊及偵查之證述，蘇
國盛警訊之供證，宋新榮在第一審之證述，楊執中於第一審囑託台灣台東地方法院訊
問時之供證，桃園縣警察局刑警隊二組組長王韻能在第一審及原審之證述，刑警林慧
明、蔡東恒、王志郎在原審暨桃園縣警察局中壢分局刑事組長李光富在第一審之證述
，扣案手槍二把 (含彈匣四個 )及子彈四十三發、霰彈獵槍二枝及子彈十發、內政部
警政署刑事警察局鑑驗通知書三紙等證據，綜合判斷，認定甲○○、丙○○確有於八
十五年七月間未經許可，而無故持有手槍及子彈，另甲○○、乙○○於同月間未經許
可，無故持有霰彈獵槍及子彈等犯行，因而撤銷第一審關於甲○○違反槍砲彈藥刀械
管制條例部分，及丙○○、乙○○部分之判決，改判論處甲○○、丙○○未經許可，
無故持有手槍，另甲○○、乙○○未經許可，無故持有獵槍等罪刑，並以甲○○以犯
罪為常業，丙○○有犯罪之習慣，而依刑法第九十條第一項規定，分別諭知甲○○、
丙○○應於刑之執行完畢或赦免後，令入勞動場所，強制工作年，已明所憑之證
據及認定之理由。而以丙○○否認有上開犯行，辯稱在伊住處櫃子發現寫有轉交蘇國
盛之一包東西，適蘇國盛突然趕至取走，伊不知何物；乙○○辯稱：伊將霰彈獵槍及
子彈藏在現代皇族三溫暖附近，再託由戴淑貞於八十六年一月二十八日向警方自首報
繳，符合內政部公告於同月三十一日前自首報繳槍械應免除其刑之規定云云，乃卸責
之詞，不足採信，於理由內詳加說明及指駁。經核所為論斷，均與卷內資料相符，從
形式上觀察，並無認定事實不依證據或有何採證違背經驗法則、論理法則等違法情形
存在。而甲○○於偵查中已自白其係於八十五年七月至九月，與陳鴻仙、李郭興等人
，及八十五年十一月十七日至二十四日，與李郭興，分別經營流動性大型職業賭場 (
見偵緝字第二三三號卷第十一至十二頁、第四二頁反面、七五頁反面至七六頁、第一
○五至一○六頁 )，復經原審前審以共同經營流動性大型職業賭場，聚眾賭博，而維
持第一審量處有期徒刑一年八月，併科罰金一百五十萬元之判決，駁回其在第二審之
上訴，是原審事實欄記載：甲○○以經營賭場為業，八十五年八月六日陳鴻仙負責經
營之賭場遭人強劫，乃由甲○○提供其持有之二枝霰彈獵槍及子彈予陳鴻仙、楊執中
等人，作為保護賭場之用。故認甲○○係擁槍自重，以犯罪為常業，理由中復論述甲
○○前揭行為已符合刑法第九十條第一項之規定，雖其說明稍嫌簡略，然與卷證資料
既無不符，即無判決不備理由之違法。再者，原判決已就乙○○於警訊中，未曾言及
有委託戴淑貞報繳槍枝，且其就所供是否知情潘玉玲為其報繳槍枝及取槍當日是否現
身，顯有矛盾；戴淑貞就有否至魚池找槍，供述不一；潘玉玲就何時談及報繳槍械、
現場如何找到、同行之人有無下車等情節，所供亦與戴淑貞不符；王韻能組長迭次證
述，霰彈獵槍係楊執中帶同至龍潭鄉○○路三一二號路燈空地草叢取出；楊執中於警
訊中及第一審法院囑託台灣台東地方法院訊問時，均明確供證霰彈獵槍及子彈係其親
自藏放龍潭鄉住處後面，且為其引領警方取獲該槍彈，陳鴻仙並未叫其將槍返還甲○
○；桃園縣警察局中壢分局刑事組長李光富證述，潘玉玲、戴淑貞均未向該分局報告
霰彈槍彈之下落，上開分局亦未受理潘玉玲、戴淑貞報繳槍械；並第一審調閱附於八
十六年度偵字第二八四四號卷內之照片，顯示警方係在龍潭鄉上開地點，而非現代皇
族三溫暖取出霰彈獵槍及子彈等卷證資料，詳予論本於調查所得心證，分別定其取
捨，而憑以認定前揭霰彈獵槍、子彈，係楊執中向警方供出藏匿地點並引領前往取獲
，並非乙○○或甲○○委託戴淑貞、潘玉玲代向警方報繳之依據及理由，難謂有違證
據法則或判決不備理由或應於審判期日調查之證據而未予調查之情形。又甲○○之妻
戴淑貞於八十九年十月五日上午在原審第十五法庭，僅陳報甲○○之住址為桃園縣中
壢市○○○路○段一四九號，並未陳明甲○○於審判期日將接受開刀治療，無法出庭
 (見原審更(一)卷第一八八頁 )，且其選任辯護人趙國生律師於原審八十九年十一月二
日審判期日，到場為甲○○辯護時，亦未陳稱甲○○何故未能到庭 (見前引卷第二二
四至二二五頁 )，而依甲○○上訴本院始提出之診斷證明書所載，其因惡性腦瘤於八
十九年十月二十三日住院，同月二十五日手術，術後於加護病房治療，同月二十七日
轉普通病房，同月三十日製作該診斷證明書時仍住院治療；並未記載其於八十九年十
一月二日審判期日當天仍住院中，或其症狀有致當日不宜行動之情形，是其於審判期
日未能到庭，即難謂有正當理由。又是否命被告與證人對質，屬事實審法院之職權，
丙○○雖於原審聲請傳訊蘇國盛與之對質 (見前引卷第二三五頁 )，原審未予傳喚，
不能指為違法。至其餘上訴意旨所執各詞，原判決已在理由內逐一論斷綦詳，並無如
甲○○、乙○○所云之違法情形。上訴意旨，非依卷內資料執為指摘，徒就原判決已
說明之事項，及原審採證認事之職權行使，任意指摘為違法，且為事實之爭執，顯與
法律規定得為第三審上訴理由之違法情形，不相適合。其上訴違背法律上之程式，應
予駁回。
據上論結，應依刑事訴訟法第三百九十五條前段，判決如主文。
中      華      民      國    九十一    年      一      月      十      日
                              最高法院刑事第十庭
                                  審判長法官  陳  炳  煌
                                        法官  陳  正  庸
                                        法官  韓  金  秀
                                        法官  吳  信  銘
                                        法官  徐  文  亮
      右正本證明與原本無異
                                              書  記  官
中      華      民      國    九十一    年      一      月     十六     日
